【裁判字號】    98,交易,484
【裁判日期】    980930
【裁判案由】    業務過失傷害
【裁判全文】
臺灣臺北地方法院刑事判決             98年度交易字第484號
公  訴  人  臺灣臺北地方法院檢察署檢察官
被      告  乙○○
上列被告因業務過失傷害案件，經檢察官提起公訴（九十八年度
偵字第一四四七九號），嗣於本院準備程序進行中，被告就被訴
事實為有罪之陳述，經本院裁定進行簡式審判程序，判決如下：
    主    文
乙○○從事業務之人，因業務上之過失傷害人，處有期徒刑肆月
，如易科罰金，以新臺幣壹仟元折算壹日。
    事    實
一、乙○○平日係以駕駛營業用小客車為業，為從事駕駛業務之
    人，於民國九十八年三月二十一日深夜零時四十五分許，駕
    駛其向位在臺北縣新店市○○路一七一號五樓之大千汽車有
    限公司所承租之車牌號碼二三一—ＥＸ號營業小客車，沿臺
    北巿文山區○○街由南向北方向行駛，於行經臺北巿文山區
    ○○○路六段、景文街與溪口街之三岔路口，欲直行並往左
    切換至臺北市文山區○○○路○段內側車道時，本應注意汽
    車行駛時，駕駛人應注意車前狀況及兩車併行之間隔，並隨
    時採取必要之安全措施，而依當時為天候晴，夜間有照明，
    道路路面狀況乾燥，無缺陷，無障礙物，且視距良好之市區
    ○○道路，並無不能注意之情況，竟疏未注意車前狀況及兩
    車併行之間隔，不慎擦撞由甲○○騎乘，沿臺北市文山區○
    ○○路○段外側車道由南往北方向行駛在其左前方之車牌號
    碼八三五－ＢＦＧ號普通重型機車，致使甲○○騎乘之普通
    重型機車人、車倒地，導致甲○○受有右鎖骨粉碎性骨折、
    頭皮撕裂傷、臉部擦傷、雙手手背擦傷、頭部挫傷、右手中
    指掌指關節背側撕裂傷併伸肌肌腱半脫位等傷害。嗣經路人
    報警處理，乙○○於前往處理車禍事故之警員劉世偉到達現
    場處理時在場，且於有偵查權限之警員劉世偉未發覺其姓名
    與犯罪情節之前，主動供出自己之年籍與肇事經過而接受裁
    判。
二、案經甲○○訴由臺北巿政府警察局文山第二分局報請臺灣臺
    北地方法院檢察署檢察官偵查起訴。
    理    由
一、前揭犯罪事實，業據被告乙○○於本院審理時坦承不諱，核
    與告訴人甲○○於警詢及偵查時指訴情節相符，並有臺北市
    立萬芳醫院—委託財團法人私立臺北醫學院辦理甲種診斷證
    明書、臺北市政府警察局交通警察大隊道路交通事故初步分
    析研判表、道路交通事故現場圖（方向表示錯誤）、道路交
    通事故調查報告表（一）、道路交通事故調查報告表（二）
    、臺北市政府警察局文山第二分局交通分隊道路交通事故談
    話紀錄表、臺北市政府警察局文山第二分局交通分隊道路交
    通事故補充資料表、交通事故現場照片、車損照片、臺北市
    交通事件裁決所九十八年八月六日北市裁鑑字第○九八三九
    ○四七一○○號函及其檢附臺北市車輛行車事故鑑定委員會
    鑑定意見書及網路列印地圖等件在卷可資佐證，足徵被告任
    意性自白與事實相符，應堪採信。按汽車行駛時，駕駛人應
    注意車前狀況及兩車併行之間隔，並隨時採取必要之安全措
    施，道路交通安全規則第九十四條第三項定有明文。本件被
    告為營業小客車駕駛人，於上開時間、地點，駕駛營業小客
    車行經臺北巿文山區○○○路○段、景文街與溪口街之三岔
    路口，欲由臺北市○○區○○街直行並往左切換至臺北市文
    山區○○○路○段內側車道時，自應注意前揭道路交通安全
    規則之規定，且依當時為天候晴，夜間有照明，道路路面狀
    況乾燥，無缺陷，無障礙物，且視距良好之市區○○道路，
    並無不能注意之情況，竟疏未注意車前狀況及兩車併行之間
    隔，不慎擦撞由告訴人所騎乘之普通重型機車，致使告訴人
    騎乘之普通重型機車人、車倒地，其對本件事故之發生有過
    失甚為明確。又告訴人受有右鎖骨粉碎性骨折、頭皮撕裂傷
    、臉部擦傷、雙手手背擦傷、頭部挫傷、右手中指掌指關節
    背側撕裂傷併伸肌肌腱半脫位等傷害一節，有告訴人所提出
    之臺北市立萬芳醫院—委託財團法人私立臺北醫學院辦理甲
    種診斷證明書一份在卷可參，而其前開所受之傷害與被告之
    過失間亦有相當因果關係。綜上所述，本件事證明確，被告
    因業務過失傷害人之犯行，洵堪認定，應依法論科。
二、按刑法第十條第四項規定：「稱重傷者，謂下列傷害：一、
    毀敗或嚴重減損一目或二目之視能。二、毀敗或嚴重減損一
    耳或二耳之聽能。三、毀敗或嚴重減損語能、味能或嗅能。
    四、毀敗或嚴重減損一肢以上之機能。五、毀敗或嚴重減損
    生殖之機能。六、其他於身體或健康，有重大不治或難治之
    傷害。」故所謂重傷罪之成立，須已達毀敗或嚴重減損程度
    ，即機能完全喪失或嚴重減損其效用，始足當之。經查，本
    件告訴人於本院九十八年九月二十三日審判期日中固當庭具
    狀表示「已造成身體上永久性的傷害」等語，並陳稱：「醫
    生說伊這個以後還要治療，伊的手指肌腱斷裂，要補也算很
    難恢復原來的樣子。」等語，惟觀之告訴人所提出之臺北市
    立萬芳醫院—委託財團法人私立臺北醫學院辦理甲種診斷證
    明書所載，參酌告訴人前開所述，足認告訴人右肢雖因本件
    車禍受有傷害，造成其生活及工作上之不便，惟尚未達刑法
    第十條條第一項第四款所稱「毀敗」或「嚴重減損」機能之
    程度，尚難謂係重傷害，併此敘明。
三、按刑法上所謂業務，係指個人基於其社會地位繼續反覆所執
    行之事務，包括主要業務及其附隨之準備工作與輔助事務在
    內；汽車駕駛人之駕駛工作，乃隨時可致他人身體生命於危
    險之行為，並係具有將該行為繼續，反覆行使之地位之人，
    因此應有經常注意俾免他人於危險之特別注意義務，最高法
    院七十五年臺上字第一六八五號、八十九年臺上字第八○七
    五號分別著有判例意旨可資參照。本件被告平日係以駕駛營
    業用小客車為業，為從事駕駛業務之人，是其駕駛營業小客
    車肇事過失致人於傷，核被告所為，係犯刑法第二百八十四
    條第二項前段之業務過失傷害罪。被告於肇事後，旋即報警
    處理，並於警員劉世偉前往現場處理時，在其上開犯行未為
    任何有偵查犯罪職權之公務員已知悉前，不逃避接受裁判而
    當場向警員自首，承認其為肇事人一節，有記載被告自首情
    形之北市○○○○○道路交通事故肇事人自首情形紀錄表一
    紙附卷可稽，是被告既已向該管公務員申述犯罪事實，而不
    逃避接受裁判，已合於刑法第六十二條前段所定對於未發覺
    之犯罪自首而接受裁判之要件，依該條規定減輕其刑。爰審
    酌被告因一時疏忽，未遵守道路交通安全規則因而肇事，對
    告訴人所造成之傷害非輕，惟犯罪後坦承犯行，態度尚可，
    然迄今尚未與告訴人就民事賠償達成和解，兼衡其前科、品
    行、智識程度、生活狀況等一切情狀，量處如主文所示之刑
    ，並諭知易科罰金之折算標準。
據上論斷，應依刑事訴訟法第二百七十三條之一第一項、第二百
八十四條之一、第二百九十九條第一項前段，刑法第二百八十四
條第二項前段、第六十二條前段、第四十一條第一項前段，刑法
施行法第一條之一第一項、第二項前段，判決如主文。
本件經檢察官申心蓓到庭執行職務
中    華    民    國    98    年    9     月    30    日
                  臺灣臺北地方法院交通法庭
                      法      官  雷淑雯
以上正本證明與原本無異。
如不服本判決，應於判決送達後十日內，向本院提出上訴狀。（
應抄附繕本）。告訴人或被害人如對於本判決不服者，應具備理
由請求檢察官上訴，其上訴期間之計算係以檢察官收受判決正本
之日期為準。
                      書  記  官  胡詩唯
中    華    民    國    98    年    9     月    30    日
附錄本案論罪科刑法條全文
中華民國刑法第二百八十四條
因過失傷害人者，處六月以下有期徒刑、拘役或五百元以下罰金
，致重傷者，處一年以下有期徒刑、拘役或五百元以下罰金。
從事業務之人，因業務上之過失傷害人者，處一年以下有期徒刑
、拘役或一千元以下罰金，致重傷者，處三年以下有期徒刑、拘
役或二千元以下罰金。


司法院資訊處製作；財團法人民間司法改革基金會備份。
